【裁判字號】    89,上,277
【裁判日期】    900306
【裁判案由】    返還機票款
【裁判全文】
臺灣高等法院高雄分院民事判決  八十九年度上字第二七七號
      上  訴  人  海軍總司令部政戰部福利中心
      法定代理人  乙○○
      訴訟代理人  黃宏鋼律師
                  呂富田律師
      被  上訴人  漢泰旅行社有限公司          住高雄市○○區○○路二三二號
                              .
      法定代理人  甲○○      .
      訴訟代理人  丙○○      .
右當事人間請求返還機票款事件，上訴人對於中華民國八十九年七月三十一日臺灣高
雄地方法院八十七年訴字第二四０八號第一審判決提起上訴，本院判決如左：
      主      文
原判決關於駁回後開第二項部分暨訴訟費用之裁判（除確定部分外）廢棄。
被上訴人應給付上訴人新台幣壹佰伍拾壹萬貳仟零柒拾壹元，及自民國八十七年七月
十四日起，至清償日止，按年息百分之五計算之利息。
其餘上訴駁回。
第一、二審訴訟費用（除確定部分外），由上訴人負擔十分之一，其餘由被上訴人負
擔。
本判決第二項，於上訴人預供擔保新台幣伍拾壹萬元後，得為假執行。
      事      實
甲、上訴人方面：
  一、聲明：求為判決
    (一)原判決關於上訴人敗訴部分廢棄。
    (二)被上訴人應連帶給付上訴人新台幣（下同）一百五十一萬二千零七十一元，及
      自八十七年七月一日起，至清償日止，按週年利率百分之五計算之利息。
    (三)願供擔保，聲請宣告假執行。
  二、陳述略稱：除與原判決記載者相同，予以引用外，補稱：
    (一)上訴人係與被上訴人簽訂代購國內機票協議書，有兩造簽訂之協議書可稽，而
      系爭機票退票，亦由被上訴人立具收據、載明退還機票明細表及金額交由上訴
      人存查，並委由被上訴人辦理退票事宜，被上訴人自應將退還機票之金額交還
      上訴人。
    (二)系爭機票係由被上訴人公司立具收受，應由被上訴人負責返還退還機票金額。
      至楊政憲與被上訴人間之關係，與上訴人無涉，被上訴委託楊政憲辦理退還機
      票事宜，被楊政憲侵占該款，被上訴人公司自不能據此卸責。
  三、證據：除援用在原審提出之證據外，聲請訊問證人唐麗梅、楊玉琴，並補上訴
      人代購國內機票每月墊付款一覽表影本一件，丙○○人事命令影本一件，楊政
      憲偵查筆錄影本一件。
乙、被上訴人方面：
  一、聲明：求為判決：上訴駁回。
  二、陳述略稱：除與原判決記載者相同，予以引用：
  三、證據：援用在原審提出之證據
丙、本院依職權調閱八十九年偵字第一七五七０號偵查卷一宗。
    理    由
一、本件上訴人起訴主張其與被上訴人漢泰旅行社於八十五年底，簽訂代購機票協議
    書。由被上訴人自八十六年一月一日起至八十七年六月三十日止，供給低於市價
    之國內機票，俾轉售官兵、眷屬使用，嗣於八十六年六月間，因市場票價下跌，
    被上訴人漢泰旅行社於同年五月供給尚未賣出之一千二百七十七張機票，供票價
    格已高於市價，有違雙方簽立協議書之宗旨，上訴人乃與被上訴人公司商議，由
    被上訴人一方面按供票價格收回未賣出之機票，一方面仍繼續供給低於市價之機
    票，經被上訴人同意後，上訴人乃於八十六年六月二十日將供票金額合計一百五
    十一萬二千零七十一元之未賣出機票，共一千二百七十七張點交與被上訴人職員
    丙○○，委任其去處理退票事務。詎被上訴人並未親自處理，又將退票事務委請
    其機票供應商楊政憲處理，致予楊政憲可乘之機，於辦妥退票後，竟將退票款一
    百五十一萬二千零七十一元私擅挪用，致上訴人受有上開損失，嗣迭催告被上訴
    人還款，均未置理。上訴人乃於八十七年七月二日以郵局存證信函催告被上訴人
    ，限於十日內給付退票款，被上訴人於八十七年七月三日收受該郵局存證信函，
    迄今未履行，為此，訴請判決被上訴人應與楊政憲連帶給付一百五十一萬二千零
    七十一元及法定遲延利息等語。（楊政憲敗訴部分未據上訴）
二、被上訴則以：上訴人係將機票交由楊政憲辦理退票事宜，楊政憲並非被上訴人之
    受僱人，而收據係事後補立，系爭退票糾紛與被上訴人無關云云。
三、查上訴人主張兩造於八十五年間簽訂代購機票協議書，由被上訴人供應國內低價
    機票，由上訴人轉售官兵，嗣於八十六年六月間，因市場機票價格下跌，上訴人
    乃將未出售之機票共一千二百七十七張，由被上訴人按供票價格收回。共計一百
    五十萬二千零七十一元，而被上訴人收回系爭機票後，迄今未給付上開供票價額
    之事實，業據其提出被上訴人不爭執之代購機票協議書一件，收據一件足稽（附
    原審卷第六─八頁）。被上訴人固辯稱上開收據係事後補立，且上訴人係委由楊
    政憲辦理退還機票事宜，與被上訴人無涉云云。然查上開他購機票協議書係兩造
    簽訂，且上開退票明細表（附原審卷第八頁），亦為被上訴人立具等情，為被上
    訴人所不爭執，被上訴人辯稱事後補立云云，縱認屬實，亦不影響該收據之證據
    力，觀之該收據之內容載明：「茲收到海軍福利中心，申請退票張數一千二百七
    十七張，明細表如后：：：。金額一百五十一萬二千零七十一元），足證被上訴
    人確收受上開機票，灼然甚明。衡之經驗法則，被上訴人既與上訴人簽訂代購機
    票協議書，供應低價機票與上訴人轉售所屬官兵，復立具上開收據，載明收回上
    開支票等情，上訴人據此主張，被上訴人應負給付退票金額，自屬可採。被上訴
    人另抗辯上訴人係將機票交與楊政憲處理退票事宜云云。然查，楊政憲於八十九
    年偵字第一七五七０號詐欺案中供稱：「我有向丙○○說我先借用（指退票款）
    ，他有同意過完年後再還他。」等語，有詳明筆錄可按（見本院卷第五十八頁）
    ，上開筆錄訊問時間係八十八年一月八日。而楊政憲於八十八年五月二十日立具
    之切結書固載明係承辦人謝昭明電邀其至中心辦理退票事宜，機票係由唐麗梅點
    交由其經辦退票事宜」云云（附本院卷第六十五頁），然查上開切結書內容，與
    楊政憲八十八年一月八日供述之事實及上開被上訴人立具之收據內容不符，自不
    足採。又楊政憲於八十七年六月十九日立具切結書載明願於八十七年六月三十日
    歸還全數現金。」等語（見原審卷第九頁），依楊政憲於八十八年一月八日偵訊
    時供稱：該款係向丙○○借用一節觀之，楊政憲立具此切結書，顯係願意負責歸
    還其借用（或侵占）之系爭機票款而已，殊難憑此認定上訴人係委任楊政憲處理
    系爭退票事宜，併此明。
四、綜上所述，被上訴人事前與上訴人簽訂代購機票協議書，事後又立具收據載明收
    受上訴人交付之退還機票明細表及金額，則上訴人據此主張被上訴人應給付系爭
    退票金額，核屬有據。至被上訴人與楊政憲間之糾葛係楊政憲向丙○○（被上訴
    人公司職員）借用或楊政憲侵占系爭機票，核與上訴人無涉，被上訴人殊不得據
    此抗辯。從而，上訴人執此請求被上訴人給付系爭機款一百五十一萬二千零七十
    一元，自屬有據，應予准許，另上訴人係於八十七年七月二日以郵局存證信函通
    知被上訴人，限於十日內給付系爭款項，而被上訴人係於八十七年七月三日收受
    ，有該郵局存證信函及回執可按（附原審卷第十─十二頁），則被上訴人於八十
    七年七月十三日限期屆滿時始負遲延給付責任，上訴人請求被上訴人支付法定遲
    延利息，應自八十七年七月十四日起算，超過部分應予駁回。準此，上訴人請求
    被上訴人給付一百五十一萬二千零七十一元及自八十七年七月十四日起，按年息
    百分之五計算之利息部分，為有理由，原審未予詳查，判決上訴人此部分敗訴，
    自有未洽，上訴論旨，指摘原判決此部分不當，求為廢棄，自屬有理由，應予准
    許。
    其餘部分上訴無理由，應予駁回。又上訴人勝訴部分，陳明願供擔保，請准宣告
    假執行，核無不合，應予准許。
五、結論，本件上訴為一部有理由，一部無理由，依民事訴訟法第四百四十九條第一
    項、第四百五十條、第七十九條但書、第四百六十三條、第三百九十條第二項判
    決如主文。
中      華      民      國    九十      年      三      月      六      日
                                      臺灣高等法院高雄分院民事第四庭
~B1審判長法官  王錦村
~B2法      官  許明進
~B3法      官  林紀元
右為正本係照原本作成。
如對本判決上訴，須於判決送達後二十日內向本院提出上訴狀，其未表明上訴理由者
，應於上訴後二十日內向本院提出上訴理由書（均須按他造當事人之人數附繕本）。
上訴時應提出委任律師或具有律師資格之人之委任狀，並依附註條文規定辦理。
中      華      民      國    九十      年      三      月      七      日
~B法院書記官  鄔敦俊
附註：
民事訴訟法第四百六十六條之一：
對於第二審判決上訴，上訴人應委任律師為訴訟代理人，但上訴人或其法定代理人具
有律師資格者，不在此限。
上訴人之配偶、三親等內之血親、二親等內之姻親，或上訴人為法人、中央或地方機
關時，其所屬專任人員具有律師資格並經法院認為適當者，亦得為第三審訴訟代理人。
第一項但書及第二項情形，應於提起上訴或委任時釋明之。
                                                                        Ｆ


司法院資訊處製作；財團法人民間司法改革基金會備份。
